【裁判字號】    98,消債更,234
【裁判日期】    980527
【裁判案由】    更生事件
【裁判全文】
臺灣臺中地方法院民事裁定           98年度消債更字第234號
    聲  請  人
    即  債務人  甲○○
上列聲請人與債權人台灣銀行股份有限公司、台北富邦商業銀行
股份有限公司、國泰世華商業銀行股份有限公司、美商花旗銀行
股份有限公司、渣打國際商業銀行股份有限公司、香港商香港上
海豐銀行股份有限公司、臺灣新光商業銀行股份有限公司、聯
邦商業銀行股份有限公司、遠東國際商業銀行股份有限公司、永
豐商業銀行股份有限公司、中國信託商業銀行股份有限公司、友
邦國際信用卡股份有限公司、新加坡商星展銀行股份有限公司、
安泰商業銀行股份有限公司間消費者債務清理條例事件，債務人
聲請更生，本院裁定如下：
    主    文
債務人更生之聲請駁回。
聲請費用由債務人負擔。
    理    由
一、按債務人不能清償債務或有不能清償之虞者，得依本條例所
    定更生或清算程序，清理其債務，消費者債務清理條例第 3
    條定有明文。又聲請更生或清算不合程式或不備其他要件者
    ，法院應以裁定駁回之，復為同條例第 8條所明定。又更生
    制度之立法目的在使債務人於不能清償債務或有不能清償之
    虞時，透過此一制度，使全體債權人獲得公平之受償，並予
    債務人在經濟上有更生之機會，防止社會經濟發生混亂，並
    非使債務人恣意消費所造成之債務，任意轉嫁予債權人負擔
    。又債務人經法院通知，無正當理由而不到場，或到場而不
    為真實之陳述，或拒絕提出關係文件或為財產變動狀況之報
    告，更生之聲請應駁回之，復為同條例第46條第 3款所明定
    。
二、本件聲請人即債務人聲請意旨略以：因聲請人之財產及收入
    不足以清償債務，前曾於95年 7月22日依照中華民國銀行公
    會會員辦理消費金融案件無擔保債務協商機制與金融機構成
    立協商，自95年8月起，分120期，利率5%，且每月10日清償
    新台幣25,014元，惟因聲請人每月薪資僅約25,000元，在扣
    除自己生活必要費用後，實無法依協商條件履行，況且有二
    間銀行未列入協商，且有房屋貸款須繳納，嗣於96年 8月起
    毀諾，故聲請人無力繼續履行原協商條件，顯係因非可歸責
    於己之事由致履行有重大困難，爰請求准予裁定開始更生生
    活等語。
三、經查：
  (一)查債務人陳報之無擔保債務總額為 2,506,780元，又據其陳
    報之每月必要生活支出 (含扶養費）共計28,525元，其自陳
    擔任三商美邦人壽公司業務主任，固定收入每月收入約15,0
    00元~18,000元 （依財政部台灣省中區國稅局95、96年度綜
    合所得稅各類所得資料清單，每月約17,112元、28,742元）
    ，此有債務人所提出之所得及收入清單、生活必支出清單在
    卷可稽。而其所提「更生償還計畫草案」為每2月1期清償6,
    000元，則 1個月清償3,000元。如是，債務人之收入顯低於
    其所列舉之必要支出，債務人復未能提供履行其更生方案之
    保證，其無履行更生方案之可能洵堪認定。從而，本件法院
    縱准予開始更生，其更生方案亦難取得債權人之可決，而其
    必要支出又高於其所得，本院亦不得逕予認可更生方案，是
    本件更生程序之進行僅在浪費社會資源，債務人之請求即屬
    欠缺程序保護之正當性。
  (二)再觀之債權人所提出之消費明細，債務人透過國泰世華商業
    銀行股份有限公司代償債務（於89年11月 8日64,000元、90
    年12月28日71,165元、92年8月5日94,739元、93年11月15日
    153,690元） 、透過遠東國際商業銀行股份有限公司代償債
    務（92年2月24日84,000元、92年10月14日240,000元、94年
    1月31日266,000元）、透過安泰商業銀行股份有限公司代償
    債務（92年 7月22日80,000元）、透過臺灣新光商業銀行股
    份有限公司代償債務（92年9月10日120,000元、93年12月30
    日120,000元、94年3月2日120,000元）、透過友邦國際信用
    卡股份有限公司代償債務（92年 9月30日168,000元、93年3
    月22日122,000元、93年11月16日94,000元、94年4月27日25
    5,000元） 、透過聯邦商業銀行股份有限公司代償債務（92
    年10月6日200,000元、94年3月21日296,000元）、透過中國
    信託商業銀行股份有限公司代償債務（94年8月10日390,000
    元）、透過香港商香港上海豐銀行股份有限公司代償債務
    （93年3月15日108,000元）、透過美商花旗銀行股份有限公
    司代償債務（94年10月20日228,000元） ，則債務人均係以
    銀行間代償債務方式解決債務問題，並未完全清償債務，且
    債務人在代償之過程中亦未知所節制控制消費，於92年6月5
    日在宏錡旅行社消費23,868元、92年 3月25日在福座往生禮
    儀公司消費52,250元、93年3月10日在燦星旅遊網消費6,000
    元、93年3月19日在燦星旅遊網消費12,400元、93年8月18日
    在新光三越百貨消費4,882元、93年9月 5日在高林鐵板燒消
    費880元、93年10月23日在易遊網旅消費40,224元、94年1月
    23日在東森得易購消費29,490元、94年3月3日在雄獅旅行社
    消費14,900元、94年4月7日預借現金100,000元、94年4月27
    日在森輝旅行社消費11,210元、94年6月7日、94年 6月10日
    在仙人掌旅行社消費6,500元 、94年11月16日在正豪大飯店
    消費1,610元、在中友百貨消費3,198元、94年11月30日在華
    南產物保險公司消費4,674元 、94年12月22日在中國石油汀
    州路站消費30,000元、94年12月29日在新光三越百貨消費3,
    48 6元、94年12月24日在廣三崇光百貨消費3,120元、95年1
    月1日在菲特國際美容美體中心消費3,000元、95年1月2日在
    中友百貨消費2,180元、95年 1月5日在中國石油汀州路站消
    費60,000元、95年1月6日在中國石油蘆洲站消費72,000元、
    95年1月12日在中部豐田汽車消費19,134元、95年1月19日在
    中國石油汀州路站消費36,000元、於95年 2月18日在中國石
    油南港站消費81,000元、95年 2月22日在中國石油南港站消
    費29,400元、在中國石油汀州路站消費25,800元、在中國石
    油新生北路站消費18,600元、95年3月6日在中國石油南港站
    消費82,800元、在中國石油汀州路站消費17,200元、95年 3
    月25日在中國石油南港站消費47,100元、在中國石油新生北
    路站消費14,000元、95年3月26日在廣三崇光百貨公司消費1
    ,584元、95年4月1日在中國石油汀州路站消費68,400元、在
    中國石油南港站消費35,600元、在中國石油新生北路站消費
    19,600元、95年 4月11日在中國石油汀州路站消費11,000元
    、95年 4月11日在中國石油汀州路站消費98,100元、在中國
    石油新生北路站消費29,700元、95年 4月17日在中國石油汀
    州路站消費74,200元 、在中國石油新生北路站消費9,600元
    等之非日常生活所需之消費，此有債權銀行陳報債務人之交
    易屬奢侈浪費之明細帳在卷可考，是債務人依消費者債務清
    理條例更生之規定，欲將其恣意消費所造成之債務，任意轉
    嫁予債權人負擔，揆諸前引說明亦與本條例之立法目的有違
    ，其請求亦屬欠缺權利保護之必要。
  (三)矧，上開在中國石油加油站之消費共計達 860,100元部分，
    於本院98年 5月20日訊問時，初則稱幫同事購買油票，經本
    院追問油票交給誰後，始陳稱遭詐騙 6、70萬元云云，並提
    出台灣台北地方法院95年度易字第1313號刑事判決影本，惟
    依該刑事判決附表編號15，亦僅載明詐騙時間94年12月23日
    起至95年5月1日，金額85,000元而已，並非 6、70萬元，再
    參以上開刑事判決事實一之被告黃慶偉之詐騙手法係「嗣於
    94年間從事網路拍賣，詎仍不知悔改，自94年 6月間起，基
    於意圖為自己不法所有之概括犯意，於附表所示時間，連續
    在雅虎奇摩拍賣網站上，以附表所示帳號，刊登販售低價中
    國石油油票、高速公路回數票或大潤發禮券等之不實廣告，
    致使附表所示之被害人陷於錯誤，在網路下標訂購如附表所
    示之油票、回數票或禮券，並將附表所示款項，匯到黃慶偉
    指示之附表所示帳號內，詎黃慶偉得款後，不但未依約交付
    油票、回數票或禮券，復逃逸無蹤，經附表所示之人相互探
    詢後，始知上當。」等語，依此債務人係欲以低價購買油票
    ，而將金錢匯入被告黃慶偉指定之帳戶，而事後未取得油票
    ，並非債務人將油票交由被告黃慶偉，則債務人刷卡購買鉅
    額之油票，去向未予說明。是債務人到場並未為真實之陳述
    。
四、綜上，債務人之請求顯欠缺程序、權利保護之必要，且到場
    又未為真實陳述，揆諸首引法條規定，自應駁回其更生之之
    聲請。
五、爰依消費者債務清理條例第 8條、第15條、民事訴訟法第95
    條、第78條裁定如主文。
中    華    民    國    98    年    5     月    27    日
                  民事庭法  官  顏世傑
右為正本係照原本作成。
如不服本裁定，應於裁定送達後10日內，以書狀向本院提出抗告
，並繳納抗告費新臺幣1000元。
中    華    民    國    98    年    5     月    27    日
                        書記官  楊均謙


司法院資訊處製作；財團法人民間司法改革基金會備份。
